臺灣基隆地方法院民事判決　　　　　　100年度基簡字第364號
原　　　告　合作金庫商業銀行股份有限公司
法定代理人　劉燈城
訴訟代理人　林瑞融
被　　　告　江育陞
兼　法　定　江德義
代　理　人
上列當事人間請求清償債務事件，本院於民國100年6月23日言詞
辯論終結，判決如下：
    主  文
被告江育陞應於繼承被繼承人鄭麗碧之遺產範圍內，與被告江德
義連帶給付原告新臺幣肆拾陸萬零壹佰壹拾伍元，及自民國九十
六年十一月六日起至清償日止，按週年百分之三‧二七計算之利
息，暨自民國九十六年十二月七日起至清償日止，逾期在六個月
以內者，按上開利率百分之十、逾期超過六個月者，按上開利率
百分之二十計算之違約金。
原告其餘之訴駁回。
訴訟費用新臺幣伍仟零柒拾元由被告江育陞於繼承被繼承人鄭麗
碧之遺產範圍內，與被告江德義連帶負擔。
本判決原告勝訴部分得假執行；但被告如以新臺幣肆拾陸萬零壹
佰壹拾伍元為原告預供擔保，得免為假執行。
    事實及理由
一、原告起訴主張：訴外人即被告之被繼承人鄭麗碧於民國95年
    5月5日向原告借款新臺幣（下同）50萬元，約定借款期間自
    95年5月5日起至 110年5月5日止，依年金法按月平均攤還本
    息，利息自95年5月5日起至97年5月5日止按原告指標利率加
    碼年息0.83%機動計算，自97年5月5日起至110年5月5日止按
    原告指標利率加碼年息 1.03%機動計算，如未按期攤還本息
    ，即喪失期限利益，除依上開約定利率計付遲延利息外，並
    自逾期之日起在6個月以內者，按借款利率10%，超過 6個月
    者，按借款利率 20%計付違約金，詎訴外人鄭麗碧未依約清
    償，尚積欠如主文第 1項所示之本金及利息、違約金未清償
    。又被繼承人鄭麗碧已於96年10月27日死亡，被告江德義、
    江育陞依民法第1138條規定為其繼承人，且未於法定期限內
    向管轄法院聲明拋棄繼承或限定繼承，依法即應承受被繼承
    人鄭麗碧財產上之一切權利義務，對本件借款應負連帶清償
    責任，為此提起本訴，並聲明：被告應連帶給付原告460,11
    5元，及自96年11月 6日起至清償日止，按週年3.27%計算之
    利息，暨自96年12月7日起至清償日止，逾期在6個月以內者
    ，按上開利率10%、逾期超過 6個月者，按上開利率20%計算
    之違約金。
二、被告到庭陳述略以：被告因不知悉被繼承人鄭麗碧有上開債
    務存在，致未能於法定期限內辦理拋棄或限定繼承，對上開
    債務不爭執，但無力清償等語。
三、經查，原告主張之上開事實，業據提出與其所述相符之借據
    、放款帳務資料查詢單、利率變動表、本院97年 8月18日基
    院慧民天96繼 560字第2156號函暨當事人資料清單、繼承系
    統表等件影本為證，且為被告所不爭執，自堪信屬實。
四、按繼承人自繼承開始時，除本法另有規定外，承受被繼承人
    財產上之一切權利、義務：但權利、義務專屬於被繼承人本
    身者，不在此限。繼承人對於被繼承人之債務，負連帶責任
    。繼承在民法繼承編中華民國96年12月14日修正施行前開始
    ，繼承人於繼承開始時為無行為能力人或限制行為能力人，
    未能於修正施行前之法定期間為限定或拋棄繼承，由其繼續
    履行繼承債務顯失公平者，於修正施行後，以所得遺產為限
    ，負清償責任。民法第1148條第 1項、97年1月2日修正前民
    法第1153條第1項、民法繼承編施行法第1條之1第2項分別定
    有明文。查被繼承人鄭麗碧係於96年10月27日死亡，有除戶
    戶籍謄本在卷可稽，其繼承人即被告江育陞、江德義均未聲
    明限定繼承或拋棄繼承，亦有本院97年 8月18日基院慧民天
    96繼 560字第2156號函暨當事人資料清單、繼承系統表附卷
    可參，則被告江育陞、江德義已繼承被繼承人鄭麗碧上開債
    務，而應連帶負清償責任。惟被告江育陞係86年 3月16日生
    ，有戶籍謄本在卷可憑，其於繼承開始時未滿20歲，為限制
    行為能力人，由其繼續履行被繼承人鄭麗碧之債務顯失公平
    ，依法得以所得遺產為限負清償責任。至被告抗辯其等無資
    力清償上開債務，乃係執行問題，不得據為不負履行義務之
    抗辯（最高法院19年上字第1733號判例意旨參照），被告之
    抗辯自無可採。
五、從而，原告依消費借貸契約及繼承之法律關係，請求被告江
    育陞於繼承被繼承人鄭麗碧之遺產範圍內，與被告江德義連
    帶給付如主文第 1項所示之金額、利息及違約金，為有理由
    ，應予准許；逾此範圍之請求，為無理由，自應駁回。
六、本件係民事訴訟法第427條第1項所定訴訟標的金額在50萬元
    以下之財產權訴訟，本院就被告敗訴部分，應依職權宣告假
    執行，並依同法第392條第2項規定，依職權宣告被告預供擔
    保，而免為假執行。
七、本件訴訟費用即第一審裁判費5,070元，由被告江育陞於繼
    承被繼承人鄭麗碧之遺產範圍內，與被告江德義連帶負擔。
中    華    民    國   100    年    6     月    30    日
                  基隆簡易庭法  官  陳湘琳
以上正本係照原本作成。
對於本件判決如有不服，應於收受送達後20日內向本院提出上訴
書狀，上訴於本院合議庭，並按他造當事人之人數附具繕本。
中    華    民    國   100    年    6     月    30    日
                            書記官  洪佳如